【裁判字號】    95,訴,1006
【裁判日期】    950621
【裁判案由】    毒品危害防制條例
【裁判全文】
臺灣桃園地方法院刑事判決              95年度訴字第1006號
公  訴  人  台灣桃園地方法院檢察署檢察官
被      告  甲○○
                    （另案在臺灣臺北監獄執行中）
上列被告因違反毒品危害防制條例案件，經檢察官提起公訴（94
年度毒偵字第5279號），被告於本院準備程序進行中，就被訴事
實為有罪之陳述，經本院告知簡式審判程序意旨，並聽取公訴人
及被告之意見後，本院合議庭裁定由受命法官獨任依簡式審判程
序審理，本院判決如下：
    主  文
甲○○連續施用第一級毒品，處有期徒刑壹年壹月，扣案第一級
毒品海洛因壹包（驗餘淨重零點零壹公克，空包裝重零點貳公克
）沒收銷燬之，扣案注射針筒壹支沒收之。
    事  實
一、甲○○前因施用毒品案件，經臺灣臺北地方法院於民國87年
    6 月22日以87年度毒聲字第237 號裁定送觀察、勒戒後，認
    有繼續施用毒品之傾向，而由該院於87年7 月31日再以87年
    度毒聲字第537 號裁定令入戒治處所施以強制戒治1 年，嗣
    於87年12月21日停止戒治出所，所餘戒治期間交付保護管束
    ，保護管束期間至88年7 月22日期滿未經撤銷而執行完畢。
    又因施用第一級毒品案件，經臺灣士林地方法院於93年9 月
    27日以93年度訴字第435 號判處有期徒刑1 年確定（尚未執
    行）。詎猶不思悛悔，復基於施用第一級毒品海洛因之概括
    犯意，自94年9 月初某日起至同年月15日某時止，在臺北市
    南港區○○路339 巷5 弄7 號住處、桃園縣某殯儀館廁所內
    ，以先將第一級毒品海洛因摻水置入注射針筒後，再將針筒
    內海洛因噴灑在香煙上後點燃香煙之方式，連續施用第一級
    毒品海洛因多次。嗣於94年9 月16日凌晨0 時20分許，為警
    在桃園縣桃園市○○路95號前查獲，並扣得甲○○所有之海
    洛因1 包（驗餘淨重0.01公克，空包裝重0.2 公克）及其所
    有供施用第一級毒品所用之注射針筒1 支。
二、案經桃園縣政府警察局移請臺灣桃園地方法院檢察署檢察官
    偵查起訴，本院於準備程序進行中，被告就被訴事實為有罪
    之陳述，經告知被告簡式審判程序之旨，並聽取當事人之意
    見後，裁定進行簡式審判程序。
    理  由
一、程序部分：本件被告所犯係死刑、無期徒刑或最輕本刑為3
    年以上有期徒刑以外之罪，其於準備程序中就被訴事實為有
    罪之陳述，經本院告知簡式審判程序之旨，並聽取當事人意
    見後，經本院合議庭依刑事訴訟法第273 條之1 第1 項規定
    裁定由受命法官獨任進行簡式審判程序，合先敘明。
二、上揭事實，業經被告甲○○於本院審理時坦承不諱。又被告
    為警於上開時、地查獲，採驗尿液送鑑定結果，確呈嗎啡（
    施用毒品海洛因代謝物為嗎啡）陽性反應，有桃園縣政府警
    察局保安警察隊被採尿人姓名編號對照表、搜索扣押筆錄、
    扣押物品目錄表各1 份、查獲毒品照片2 張、台灣尖端先進
    生技醫藥股份有限公司濫用藥物檢驗報告1 份附卷可稽。且
    現場查獲不明白粉1 包經送鑑定結果，確係第一級毒品海洛
    因1 包驗餘淨重0.01公克（空包裝袋重0.2 公克），有法務
    部調查局94年12月7 日調科壹字第080010169 號鑑定通知書
    附卷可憑（見偵查卷第67頁）。此外，復有被告所有供施用
    毒品海洛因所用器具（但非專供）注射針筒1 支扣案可稽。
    足見上揭事實，除被告不利於己自白外，並有上述補強證據
    足佐，堪認被告自白與事實相符。又按92年7 月9 日新修正
    之毒品危害防制條例刪除2 犯及3 犯之規定，一改修法前繁
    雜之處遇程序，僅將施用毒品者簡化區分為初犯、再犯，並
    認施用毒品者係屬病患性犯人，以觀察、勒戒戒除其身癮，
    並以強制戒治去除其心癮。經觀察、勒戒或強制戒治執行完
    畢釋放後，若係5 年後再犯該條例第10條施用毒品罪者，與
    同條例第20條第1 項、第2 項關於「初犯」之處理方式相同
    ，檢察官應先聲請法院裁定令被告入勒戒處所觀察、勒戒，
    並視有無繼續施用毒品傾向，決定應予釋放、為不起訴之處
    分，或應聲請法院裁定令入勒戒處所強制戒治；若係五年內
    「再犯」同條例第10條施用毒品罪者，依同條例第23條第2
    項規定，檢察官則應依法追訴。觀諸該條例第20條第3 項之
    修正理由：「觀察、勒戒或強制戒治5 年後再犯者，顯見前
    所實施之觀察、勒戒或強制戒治已足以遮斷其施用毒品之癮
    ，為期自新及協助其戒除毒癮，對此5 年後再犯者，爰明定
    仍適用初犯之規定，先經觀察、勒戒、強制戒治之程序。」
    及同條例第23條第2 項之修正理由：「為配合簡化施用毒品
    犯之刑事處遇程序，並鑑於經觀察、勒戒或強制戒治執行完
    畢釋放後5 年內再犯者，其再犯率甚高，原據以實施之觀察
    、勒戒及強制戒治既已無法收其實效，自應施以刑事處遇。
    」，顯然如施用毒品者係前經觀察、勒戒或強制戒治等治療
    程序執行完畢5 年後，始再施用毒品之「初犯」，因前所執
    行之觀察、勒戒或強制戒治已足收戒除毒癮之效，自應重新
    執行觀察、勒戒或強制戒治等治療程序，並於治療程序執行
    完畢後，由檢察官為不起訴處分，毋庸對之追訴處罰；反之
    ，在「再犯」之情形，因其先前所為治療程序顯未能收戒斷
    毒癮之效，且考量施用毒品者之再犯率偏高，乃簡化其刑事
    處遇程序，而逕予追訴處罰，不再施以治療程序。參酌上開
    立法理由，修正毒品危害防制條例就施用毒品者，祇於「初
    犯」及「5 年後再犯」2 種情形，有其追訴條件之限制，即
    須於初犯經觀察、勒戒或強制戒治釋放後，5 年內均無施用
    毒品之行為，始能認其前所實施之觀察、勒戒或強制戒治已
    足遮斷毒癮，而得於5 年後再犯時，再予適用初犯之規定，
    重行觀察、勒戒等程序。倘5 年內已經再犯，被依法追訴處
    罰，縱其第3 次（或第3 次以上）施用毒品之時間在初犯釋
    放5 年以後，即與「5 年後再犯」之情形有別，且因已於「
    5 年內再犯」，顯見其再犯率甚高，原實施觀察、勒戒或強
    制戒治，已無法收其實效，而無5 年戒斷期之存在，自無再
    經觀察、勒戒及強制戒治之必要，應由檢察官逕行起訴，始
    符新法修正之本旨。是本件被告前於87年間因施用毒品案件
    ，經裁定令入戒治處所施以強制戒治1 年，於87年12月21日
    停止戒治，所餘戒治期間交付保護管束，保護管束期間至88
    年7 月22日期滿未經撤銷而執行完畢，嗣即再因於93年1 月
    16日前5 日內不詳時間，施用第一級毒品1 次，經臺灣士林
    地方法院以93年度訴字第435 號判處有期徒刑1 年確定，有
    前開判決、臺灣高等法院被告前案紀錄表附卷可考，是被告
    於上開強制戒治執行完畢後，既曾於5 年內再犯毒品危害防
    制條例第10條之罪，並經判刑確定，本次被告3 犯毒品危害
    防制條例第10條之罪，自非屬毒品危害防制條例第20條第3
    項所定「再犯」之情形，而應依法追訴（並詳最高法院95年
    度台上字第517 號判決、95年度台上字第1071號判決意旨）
    ，附此敘明。本件事證明確，應依法論科。
三、核被告甲○○所為，係犯毒品危害防制條例第10條第1 項之
    施用第一級毒品罪。其施用第一級毒品海洛因前後持有第一
    級毒品海洛因之低度行為，應為施用之高度行為所吸收，不
    另論罪。又被告先後多次施用第一級毒品海洛因之行為，時
    間緊接，所犯各係構成要件相同之罪，顯係基於概括犯意反
    覆為之，為連續犯，應依刑法第56條之規定論以一罪，並加
    重其刑。爰審酌被告前已因施用毒品案件經送觀察、勒戒、
    強制戒治並經法院判刑在案，仍不能戒除毒癮，再次漠視法
    令禁制而犯本罪，顯見其戒除毒癮之意志薄弱，惟念其犯後
    坦承犯行，態度尚佳，且施用毒品所生危害，實以自戕身心
    健康為主，對於他人生命、身體、財產等法益，尚無明顯而
    重大之實害等一切情狀，量處如主文所示之刑，以示懲儆。
    扣案第一級毒品海洛因1 包（驗餘淨重0.01公克，空包裝重
    0.2 公克），為被告所有且現場查獲之毒品，依毒品危害防
    制條例第18條第1 前段宣告沒收銷燬之。另扣案注射針筒1
    支，均係被告所有供施用毒品海洛因所用之器具（但非專供
    ），已據被告於本院審理時供明在卷，依刑法第38條第1 項
    第2 款宣告沒收。
據上論斷，應依刑事訴訟法第273 條之1 第1 項、第299 條第1
項前段，毒品危害防制條例第10條第1 項、第18條第1 前段，刑
法第11條、第56條、第38條第1 項第2 款，判決如主文。
本案經檢察官蔡孟利到庭執行職務。
中    華    民    國    95    年    6     月    21    日
                  刑事第一庭  法  官  朱美璘
以上正本證明與原本無異
如不服本判決書應於送達後10日內向本院提出上訴狀
                              書記官  楊鳳滿
中    華    民    國    95    年    6     月    22    日
附錄本案論罪科刑法條全文：
毒品危害防制條例第10條：
施用第一級毒品者，處六月以上五年以下有期徒刑。
施用第二級毒品者，處三年以下有期徒刑。


司法院資訊處製作；財團法人民間司法改革基金會備份。
